臺灣高等法院高雄分院民事裁定　九十三年度家抗字第七三號
　　　抗　告 人　甲○○
　　　　　　　　 戊○○
　　　　　　　 　丙○○
　　　　　　　 　丁○○
　　　右二人　　 乙○○
　　　法定代理人 己　○
抗告人間因收養子女事件，對於民國九十三年八月十二日臺灣高雄地方法院九十三年
度養聲字第一二五號所為裁定提起抗告，本院裁定如下：
      主    文
抗告駁回。
抗告程序費用由抗告人負擔。
      理　　　由
一、抗告意旨以：抗告人即被收養人丙○○、丁○○之父母乙○○、己○與抗告人即
    收養人甲○○、戊○○係房客、房東關係，因乙○○、己○長年失業，無法提供
    良好之經濟資源予抗告人丙○○、丁○○，且乙○○甚少返家探視子女，與抗告
    人丙○○、丁○○之情感疏離，己○為大陸地區人民，其語言、文化、風俗與台
    灣地區迴異，無法妥善照顧抗告人丙○○、丁○○；而抗告人甲○○、戊○○夫
    妻二人，身體狀況良好，生活單純，有固定住所及收入，且自抗告人丙○○、丁
    ○○出生後，即視如己出，又抗告人甲○○、戊○○已將抗告人丙○○、丁○○
    帶回家中照顧，以培養良好之親子互動，及給予適當之教育，本件收養，確符合
    抗告人之意願及兒童之最佳利益，為此請求原裁定廢棄，並認可抗告人甲○○、
    戊○○共同收養抗告人丙○○、丁○○為養女。
二、按收養有無效或得撤銷之原因者，法院應不予認可，民法第一千零七十九條第五
    項第一款定有明文。又收養係以發生親子關係為目的之契約，使收養當事人間藉
    由收養而具有擬制血親之親子關係，並因此親子關係而發生照顧、養育之權利義
    務。又因收養而成立之親子關係，並不只限於身分關係之變更（如與本生父母間
    之親子關係因而終止，與收養者間則發生親子關係），及財產之繼承等法律效果
    ，因收養而使被收養人享有親子關係之溫暖，並得以在受適當照顧關愛之環境下
    成長，且不致造成其心理及身分認同上之困擾，亦為收養之目的。則收養之目的
    既在於發生親子關係，自應以收養人與被收養人間確有收養之真意為要件，亦即
    收養當事人間應係以發生親子關係之意思為目的，若為其他目的所為，而僅藉由
    收養之形式以達成該目的者，而影響收養之本質，則依此目的所為之收養，當事
    人間應無收養之真意，其收養自屬無效。
三、經查，抗告人甲○○、戊○○及抗告人丙○○、丁○○之母己○雖於原審中均到
    庭陳述願意收養及出養等語（原審卷第三十四、三十五頁），惟抗告人甲○○、
    戊○○之收養動機係因乙○○、己○長期經濟狀況不佳，難以提供抗告人丙○○
    、丁○○穩定之成長所需，基於協助立場，始決定聲請收養，且抗告人甲○○、
    戊○○向社工人員表示，若收養成立，便會支出抗告人丙○○、丁○○全額之費
    用，反之，則依乙○○及己○之財務狀況而予以部分補助，辦理本件收養純粹是
    出於行善，就抗告人丙○○、丁○○之照顧計劃及親職管教，仍由己○安排其生
    活及日常管教，抗告人甲○○、戊○○不會與抗告人丙○○、丁○○同住等語，
　　又抗告人甲○○、戊○○與抗告人丙○○、丁○○雖時有接觸往來，然雙方至今
　　從未共同生活，彼此之間的情感維繫僅如同一般親友，依附關係亦未穩定建立；
　　而己○主要之出養動機係顧及未來若與乙○○離婚，成為單親家庭，自身經濟不
　　佳，會影響小孩之身心發展，且己○向社工人員表示，將來若經濟許可，會再與
　　抗告人甲○○、戊○○終止收養關係，取回抗告人丙○○、丁○○之監護權等情
　　，有高雄市政府社會局九十三年八月四日高市社局工字第Ｏ九三ＯＯ號函附訪視
　　報告（原審卷第四十六至五十四頁）可稽。足見抗告人甲○○、戊○○係基於金
　　錢協助之立場聲請本件收養，其並不會參與抗告人丙○○、丁○○之日常管教及
　　生活安排，抗告人丙○○、丁○○與其本生父母乙○○、己○之親子關係，不會
　　因本件收養而受到任何實質影響，且己○在主觀上亦不欲斷絕其與抗告人丙○○
　　、丁○○間之親子關係，則兩造收養目的並非欲建立實質親子關係。抗告人既無
　　收養之真意，縱抗告意旨稱：抗告人丙○○、丁○○之父母乙○○、己○長年失
　　業，無法提供良好之經濟資源，且乙○○甚少返家探視子女，己○為大陸地區人
　　民，無法妥善照顧抗告人丙○○、丁○○，抗告人甲○○、戊○○夫妻二人，身
　　體狀況良好，有固定住所及收入，已將抗告人丙○○、丁○○帶回家中照顧，本
　　件收養，確符合抗告人之意願及兒童之最佳利益云云，仍非得據以認可本件收養
　　。
四、綜上以觀，本件兩造收養目的並非欲建立實質親子關係，僅屬為予抗告人丙○○
    、丁○○金錢協助而為收養，抗告人未詳為考量收養之真正本旨，亦未考慮單純
    關愛或幫助善意而為之收養所可能造成對原生家庭及收養家庭間親子關係之影響
    ，欠缺收養之真意，其收養應為無效，依前開條文規定，尚難認可。原法院駁回
    抗告人之聲請，即無不當，抗告意旨求予廢棄，並無理由，應予駁回。
五、據上論結，本件抗告為無理由，依非訟事件法第八條第一項前段、第十條、民事
    訴訟法第四百九十二條第一項、第九十五條、第七十八條、第八十五條第一項前
    段，裁定如主文。
中　　　華　　　民　　　國　　九十三　　年　　 十一　　 月　　　五　　　日
                                                民事第二庭
~B1審判長法官　簡色嬌
~B2　　　法官　周慶光
~B3　　　法官　朱玲瑤
正本係照原本作成。
如不服本裁定應於送達後十日內向本院提出再抗告狀，並繳納再抗告費新臺幣四十五
元。再為抗告非以其違背法令為理由，不得再為抗告。
中　　　華　　　民　　　國　　九十三　　年　　 十一　　 月　　　五　　　日
~B法院書記官　高惠珠
